# 关于销售设备的合同资产确认问题

提问人：衣志坤 时间：2022-07-07 14:42:58
陈老师你好，请教个关于销售大型设备合同资产确认的问题，相关合同条款如下：
1 、甲方单次釆购设备到货由乙方安装且经甲方书面验收完成后支付设备价款的30%；
2 、甲方单次釆购设备全部正常运营 3 个月付款至50%；
3 、甲方单次釆购设备全部正常运营 10 个月付款至95%；
4 、质保金：质保金为合同价格的5%,于质保期满后支付。
请问：乙方应如何进行账务处理
我觉得乙方在各节点应进行的账务处理分别为： 1 、甲方验收合格后，乙方确认设备销售收入，同时将设备价款的30%确认为应收账款，另70%确认为合同资产； 2 、设备正常运营 3 个月后，将20%的设备价款由合同资产转入应收账款； 3 、设备正常运营 10 个月后，将45%的设备价款由合同资产转入应收账款； 4 、质保期满后，将5%的设备价款由合同资产转入应收账款。
我的理解是否正确，还是应该按照其他方法进行处理，请陈老师指正，多谢多谢！！！

回答人：chenyiwei
根据《应用指南（ 2018 ）》“合同资产和应收款项都是企业拥有的有权收取对价的合同权利，二者的区别在于，应收款项代表的是无条件收取合同对价的权利，即企业仅仅随着时间的流逝即可收款，而合同资产并不是一项无条件收款权，该权利除了时间流逝之外，还取决于其他条件（例如，履行合同中的其他履约义务）才能收取相应的合同对价。因此，与合同资产和应收款项相关的风险是不同的，应收款项仅承担信用风险，而合同资产除信用风险之外，还可能承担其他风险，如履约风险等。”
在实务中，一般认为应在“合同资产”项目中列报的金额是指虽然对应的商品控制权已转移给客户，但有权收取的价款金额还会受到剩余履约义务或质保义务履行情况的影响。即，影响有权收取金额的不确定性因素是否属于新收入准则的规范范围。如果有权收取金额会受到新收入准则规范范围内的因素影响而发生变动，则这部分潜在受影响的应收金额就属于合同资产；反之，如果有权收取的金额仅受到新收入准则规范范围之外的因素影响，则属于应收账款。例如，其收款仅取决于卖方开具发票的应收款项应列报为应收账款。
就本案例而言，如果验收完成时，对于设备能否保持全部正常运营仍有疑虑和不确定性的，则主帖中的处理基本合理。但是建议了解“甲方单次釆购设备全部正常运营”是否仅针对某个特定时点的状态，例如在该时点客户对其状态给出确认，即确认设备已可以全部正常运营，自此起算满 3 个月时付20%，满 10 个月付45%。如果是，则在该时点上，应把所有余款（质保金除外）均转为应收账款。